【裁判字號】    99,審訴,14
【裁判日期】    990115
【裁判案由】    毒品危害防制條例
【裁判全文】
臺灣高雄地方法院刑事判決              99年度審訴字第14號
公  訴  人  臺灣高雄地方法院檢察署檢察官
被      告  甲○○
                    （另案
上列被告因違反毒品危害防制條例案件，經檢察官提起公訴（98
年度撤緩毒偵字第37號），本院判決如下：
    主  文
本件公訴不受理。
    理  由
一、公訴意旨係以：被告甲○○前於民國91年間因施用毒品案件
    ，經法院裁定送觀察勒戒及強制戒治後，經檢察官以93年度
    戒毒偵字第62號為不起訴處分。詎被告仍不知悔改，復基於
    施用第一級毒品海洛因之犯意，於為警採尿之98年2 月3 日
    21時10分許回溯72小時內之某時，在高雄縣鳳山市某位朋友
    處，以香菸吸食方式施用第一級毒品海洛因；另基於施用第
    二級毒品甲基安非他命之犯意，於為警採尿之98年2 月3 日
    2 1 時10分許回溯48小時內之某時，在不詳地點，施用第二
    級毒品甲基安非他命。嗣於98年2 月3 日19時30分許，在高
    雄縣鳳山市○○街175 巷11號為警臨檢，自動提出海洛因1
    小包0.96公克、殘渣袋1 只、注射針筒2 支。因認被告涉有
    毒品危害防制條例第10條第1 項、第2 項之施用第一級及第
    二級毒品罪嫌等語。
二、按起訴之程序違背規定者，應諭知不受理之判決，並得不經
    言詞辯論為之，刑事訴訟法第303 條第1 款、第307 條分別
    定有明文。次按，犯毒品危害防制條例第10條之罪者，檢察
    官應聲請法院裁定，令被告入勒戒處所觀察、勒戒，其期間
    不得逾2 月；觀察、勒戒後，檢察官依據勒戒處所之陳報，
    認受觀察、勒戒人無繼續施用毒品傾向者，應即釋放，並為
    不起訴之處分或不付審理之裁定；認受觀察、勒戒人有繼續
    施用毒品傾向者，則應聲請法院裁定令入戒治處所強制戒治
    ；又依上開規定為觀察、勒戒或強制戒治執行完畢釋放後，
    5 年後再犯毒品危害防制條例第10條之罪者，適用該條例第
    20條第1 、2 項之規定；又觀察、勒戒或強制戒治執行完畢
    釋放後，5 年內再犯毒品危害防制條例第10條之罪者，檢察
    官應依法追訴，毒品危害防制條例第20條第1 至3 項、第23
    條第2 項均規定甚明。末按，施用第一、二級毒品為犯罪行
    為，毒品危害防制條例第10條定有處罰明文，故施用第一、
    二級毒品者，依前揭規定本應科以刑罰，惟基於刑事政策，
    對合於一定條件之施用者，則依同條例第20條、第23條之規
    定，施以觀察、勒戒及強制戒治之保安處分。又毒品危害防
    制條例於92年7 月9 日修正公布，自93年1 月9 日施行，其
    中第20條、第23條將施用毒品之刑事處遇程序，區分為「初
    犯」及「5 年內再犯」、「5 年後再犯」。依其立法理由之
    說明：「初犯」，經觀察、勒戒或強制戒治後，應為不起訴
    處分或不付審理之裁定；經觀察、勒戒或強制戒治執行完畢
    釋放後，「5 年內再犯」者，因其再犯率甚高，原實施之觀
    察、勒戒及強制戒治既已無法收其實效，爰依法追訴或裁定
    交付審理。至於經觀察、勒戒或強制戒治執行完畢釋放後，
    「5 年後再犯」者，前所實施之觀察、勒戒或強制戒治已足
    以遮斷其施用毒品之毒癮，為期自新及協助其斷除毒癮，仍
    適用「初犯」規定，先經觀察、勒戒或強制戒治之程序。從
    而依修正後之規定，僅限於「初犯」及「5 年後再犯」2 種
    情形，始應先經觀察、勒戒或強制戒治程序。倘被告於5 年
    內已再犯，經依法追訴處罰，縱其第3 次（或第3 次以上）
    再度施用毒品之時間，在初犯經觀察、勒戒或強制戒治執行
    完畢釋放5 年以後，已不合於「5 年後再犯」之規定，且因
    已於「5 年內再犯」，顯見其再犯率甚高，原實施觀察、勒
    戒或強制戒治，已無法收其實效，即應依該條例第10條予以
    追訴、處罰（最高法院97年第5 次刑事庭會議決議參照）。
三、經查，被告前因施用毒品案件，經本院裁定送觀察勒戒後，
    因有繼續施用毒品之傾向，經本院裁定送戒治處所施以強制
    戒治，於92年8 月1 日因停止其處分而出所（指揮書執畢日
    期為93年1 月7 日），並經臺灣高雄地方法院檢察署檢察官
    於93年2 月28日以93年度戒毒偵字第62號為不起訴處分確定
    ，此後即無其他經觀察勒戒、強制戒治或因施用毒品犯行經
    判處罪刑情形，此有臺灣高等法院被告前案紀錄表、臺灣高
    雄地方法院檢察署檢察官93年度戒毒偵字第62號不起訴處分
    書在卷可稽。是本件被告被訴施用第一級、第二級毒品之時
    間，距其前開強制戒治視為執行完畢之時點，均已超過5 年
    ，顯非毒品危害防制條例所稱「5 年內再犯」情形，依前揭
    說明，被告本件所涉施用第一級、第二級毒品犯行，應依法
    送觀察勒戒，始為適法，檢察官疏未審酌及此，逕予刑事訴
    追，其起訴程序違背規定，揆諸前開規定，爰不經言詞辯論
    ，逕為諭知不受理之判決。
據上論結，應依刑事訴訟法第303 條第1 款、第307 條，判決如
主文。
中    華    民    國    99    年    1     月    15    日
                  刑事第十庭  審判長法  官  孫啟強
                                    法  官  楊佩蓉
                                    法  官  方錦源
以上正本證明與原本無異。
如不服本判決應於收受送達後10日內向本院提出上訴書狀，並應
敘述具體理由；如未敘述上訴理由者，應於上訴期間屆滿後20日
內向本院補提理由書（均須按他造當事人之人數附繕本）「切勿
逕送上級法院」。
中    華    民    國    99    年    1     月    15    日
                                    書記官  黃勤涵


司法院資訊處製作；財團法人民間司法改革基金會備份。
